【裁判字號】    98,上訴,2234
【裁判日期】    980605
【裁判案由】    違反槍砲彈藥刀械管制條例
【裁判全文】
臺灣高等法院刑事判決                98年度上訴字第2234號
上  訴  人
即  被  告  甲○○
上列上訴人因違反槍砲彈藥刀械管制條例案件，不服臺灣板橋地
方法院98年度訴字第306號，中華民國98年3月31日第一審判決（
起訴案號：臺灣板橋地方法院檢察署97年度偵字第32384 號），
提起上訴，本院判決如下：
    主  文
上訴駁回。
    理  由
一、按依刑事訴訟法第350條、第361條、第362條、第367條規定
    ，不服地方法院之第一審判決而上訴者，須提出上訴書狀，
    並應敘述具體理由，為上訴必備之程式；其所提出之書狀未
    敘述上訴理由，或僅曾以言詞陳述上訴理由者，均應於上訴
    期間屆滿後20日內補提理由書於第一審法院。第一審法院經
    形式審查，認逾期未補提上訴理由者，應定期間先命補正；
    逾期未補正者，為上訴不合法律上之程式，應以裁定駁回。
    倘已提出上訴理由，但所提非屬具體理由者，則由第二審法
    院以上訴不合法律上之程式，判決駁回。而所謂具體理由，
    必係依據卷內既有訴訟資料或提出新事證，指摘或表明第一
    審判決有何採證認事、用法或量刑等足以影響判決本旨之不
    當或違法，而構成應予撤銷之具體事由，始克當之（例如：
    依憑證據法則具體指出所採證據何以不具證據能力，或依憑
    卷證資料，明確指出所為證據證明力之判斷如何違背經驗、
    論理法則）；倘僅泛言原判決認定事實錯誤、違背法令、量
    刑失之過重或輕縱，而未依上揭意旨指出具體事由，或形式
    上雖已指出具體事由，然該事由縱使屬實，亦不足以認為原
    判決有何不當或違法者（例如：對不具有調查必要性之證據
    ，法院未依聲請調查亦未說明理由，或援用證據不當，但除
    去該證據仍應為同一事實之認定），皆難謂係具體理由，俾
    與第二審上訴制度旨在請求第二審法院撤銷、變更第一審不
    當或違法之判決，以實現個案救濟之立法目的相契合，並節
    制濫行上訴（最高法院97年度台上字第892 號、97年度台上
    字第1402號、98年度台上字第2133號、98年度台上字第2158
    號、98年度台上字第2189號、98年度台上字第2204號等判決
    意旨參照）。又原審法院對上訴書狀有無記載理由，為形式
    上之審查，認有欠缺，且未據上訴人自行補正者，固應定期
    間先命補正。然上訴理由是否具體，依96年7月4日刑事訴訟
    法第361 條修正理由三之說明，屬第二審法院審查範圍，不
    在命補正之列。
二、本件原審依憑上訴人即被告甲○○於警詢、檢察官偵查中及
    原審審理時之自白、扣案子彈77顆、內政部警政署刑事警局
    97年12月17日刑鑑字第0970175610號槍彈鑑定書、暨本院被
    告前案紀錄表等，認定上訴人甲○○於91年間，因妨害風化
    案件，經臺灣彰化地方法院以92年度訴字第1372號判決判處
    有期徒刑5月確定，於93年7月26日易科罰金執行完畢。於94
    年間因詐欺等案件，經臺灣臺中地方法院以95年度易字第15
    2號判決判處有期徒刑4月、3月，應執行有期徒刑6月確定，
    於95年4 月25日易科罰金執行完畢。明知具殺傷力之制式子
    彈，屬槍砲彈藥刀械管制條例管制之子彈，非經中央主管機
    關許可，不得販賣、持有。詎基於販賣具有殺傷力子彈之犯
    意，先於97年7 月底，在臺北縣泰山鄉○○路某處，向綽號
    「阿嘉」之男子以每顆新臺幣（下同）500 元之價格購入具
    殺傷力之口徑7.62mm子彈57顆、口徑9 mm子彈21顆、由金屬
    彈殼組合直徑8.8±0.5mm金屬彈頭而成之改造子彈4 顆，而
    未經許可持有之。後於同年8 月中旬，在臺北縣泰山鄉明志
    工專，以每顆1,000元之價格，出售口徑9mm制式子彈5 顆予
    綽號「阿偉」之男子，嗣於同年11月11日23時30分許，在臺
    北縣泰山鄉○○路○段137號為警查獲，並扣得具殺傷力之口
    徑7.62mm子彈57顆（其中19顆業已試射鑑驗用罄）、口徑 9
    mm子彈16顆（其中6 顆業已試射鑑驗用罄）、由金屬彈殼組
    合直徑8.8±0.5mm金屬彈頭而成之改造子彈4顆（其中1顆業
    已試射鑑驗用罄）。適用槍砲彈藥刀械管制條例第12條第 1
    項，刑法第11條前段、第47條第1項、第42條第3項前段、第
    38條第1項第1款，論處甲○○未經許可，販賣子彈，累犯，
    處有期徒刑壹年貳月，併科罰金新臺幣參萬元，罰金如易服
    勞役，以新臺幣壹仟元折算壹日。扣案具殺傷力之口徑7.62
    mm子彈參拾捌顆、口徑9 mm子彈拾顆、由金屬彈殼組合直徑
    8.8±0.5mm金屬彈頭而成之改造子彈參顆均沒收。核無違誤
    或不當。
三、上訴意旨略以：伊僅持有子彈，並無販賣子彈之意圖，伊係
    因另案遭通緝，為警於上開時、地為警查獲，遭訊問警員脅
    迫若不配合供認販賣子彈，將對伊友人不利，被告不願拖累
    友人，方在脅迫下虛偽供稱阿偉購買子彈之情節。伊自認犯
    後深有悔意，懇請從輕量刑云云。第查：(1)證據之取捨及證
    據之證明力如何，由事實審法院自由判斷，此項自由判斷職
    權之行使，倘係基於日常生活經驗所得之定則者，即屬合於
    經驗法則。若本於理則上當然之定則所為之論斷，即為合乎
    論理法則，均不容任意指摘為違法或不當（最高法院30年上
    字第597 號判例、91年度台上字第2395號、87年度台上字第
    2168號、85年度台上字第4531號、83年度台非字第318 號、
    83年度台上字第1008號等判決可資參照）。本件被告甲○○
    非唯於警詢時自白持有及販賣子彈（見偵查卷第11頁至第12
    頁），於檢察官訊問及原審審理時，猶就其持有及販賣子彈
    之行為供認不移（見偵查卷第63頁至第64頁、原審卷第26頁
    背面、第30頁及該頁背面），且有數量不寡之子彈（77顆）
    扣案可資佐證，上開扣案子彈經送內政部警政署刑事警局鑑
    驗結果認具殺傷力，亦有卷內槍彈鑑定書可稽。原審依據上
    開事證綜合判斷，認定上訴人確有販賣子彈犯行，並無憑空
    推論之情事，所為證據之論斷，亦無違經驗法則及論理法則
    。上訴人即被告倘若不符，自應就原判決採證認事，有何違
    法或不當，而為具體之指摘。上訴意旨僅恣意翻異前詞，空
    言辯稱警詢中之自白係受警脅迫而為云云，非針對原判決採
    證認事，表明有何違法或不當而構成應予撤銷之具體事由，
    且顯然不足以動搖原判決之本旨。(2)關於刑之量定，係實體
    法上賦予法院得為自由裁量之事項，倘其量刑已以行為人之
    行為罪責為基礎，並斟酌刑法第57條各款所列情狀，在法定
    刑度內，酌量科刑，如無偏執一端，致明顯失出失入情形，
    上級審法院即不得單就量刑部分遽指為不當或違法。原審就
    其刑之裁量，已審酌上訴人購買子彈者無非欲以之配合槍枝
    使用，而槍、彈極易對人身造成嚴重傷害，被告竟為貪圖私
    利，未經許可販賣子彈，對社會秩序及他人生命、身體安全
    形成潛在危險，所為自屬非是，惟衡其所販賣之子彈數量不
    多，次數僅一，犯後坦承犯行，態度尚可，及其素行、犯罪
    動機、目的、手段等一切情狀，為其量刑之基礎，核無逾越
    法定刑度或顯然濫用權限之情形，亦無未斟酌被告犯罪後態
    度之瑕疵可指；矧槍砲彈藥刀械管制條例第12條第1 項之罪
    ，法定刑度為1年以上7年以下有期徒刑，併科新台幣500 萬
    元以下罰金，上訴人尚有累犯之刑罰加重事由，原判決僅判
    處有期徒刑1年2月，併科罰金新臺幣3 萬元，實甚衿恤。上
    訴意旨請求從輕量刑，然而對於原判決量刑究有何不當或違
    法之具體事由，並無一語涉及。衡以首開規定及說明，被告
    不服原判決提起上訴，並未提出合於刑事訴訟法第361條第2
    項規定之具體理由，與未提出具體理由無異，其上訴不合法
    律上之程式，爰不經言詞辯論，予以駁回。
據上論結，應依刑事訴訟法第367條前段、第372條，判決如主文
。
中    華    民    國    98    年     6     月    5    日
                  刑事第十二庭審判長法  官  蔡永昌
                                    法  官  施俊堯
                                    法  官  蔡新毅
以上正本證明與原本無異。
如不服本判決，應於收受送達後十日內向本院提出上訴書狀，其
未敘述上訴之理由者並得於提起上訴後十日內向本院補提理由書
（均須按他造當事人之人數附繕本）「切勿逕送上級法院」。
                                    書記官  楊秋鈴
中    華    民    國    98    年    6     月    5     日


司法院資訊處製作；財團法人民間司法改革基金會備份。
